臺灣臺北地方法院刑事判決　　　　　　　99年度易字第3670號
公　訴　人　臺灣臺北地方法院檢察署檢察官
被　　　告　謝東明
上列被告因違反毒品危害防制條例案件，經檢察官提起公訴（99
年度毒偵字第3856號），本院判決如下：
    主  文
謝東明施用第二級毒品，累犯，處有期徒刑捌月，扣案之第二級
毒品甲基安非他命拾包（不含空包裝袋，驗餘淨重共捌點玖公
克）沒收銷燬，包裝上開甲基安非他命之空包裝袋拾只均沒收。
    事  實
一、謝東明前因施用毒品案件，經本院以88年度毒聲字第2538號
    裁定送勒戒處所觀察、勒戒，因認無繼續施用毒品之傾向，
    於民國88年10月25日釋放出所，並經臺灣臺北地方法院檢察
    署檢察官於同日以88年度毒偵字第719 號為不起訴處分確定
    ；又因施用毒品案件，經臺灣士林地方法院以93年度士簡字
    第1525號判決判處有期徒刑5 月確定，於95年2月3日易科罰
    金執行完畢。
二、詎其猶不知悔改，於觀察、勒戒執行完畢釋放之5 年後，再
    基於施用第二級毒品甲基安非他命（下稱甲基安非他命）之
    犯意，於99年8月14日晚間7、8 時許，在其位於臺北市○○
    區○○街403號10 樓住處內，以將甲基安非他命放入玻璃球
    內燒烤產生煙霧而吸食之方式，施用甲基安非他命1 次。嗣
    於99年8月15日下午5時35分許，在臺北市○○區○○路與汀
    州路口，經警盤查，當場扣得其所有、供上開施用毒品犯行
    所用之甲基安非他命10包（原淨重共8.96公克，取0.03公克
    鑑定用罄，驗餘淨重共8.93公克），並經採集其尿液送驗後
    ，呈安非他命類陽性反應，而查獲上情。
三、案經臺北市政府警察局文山第二分局報請臺灣臺北地方法院
    檢察署檢察官偵查起訴。
    理  由
一、本案卷附之臺灣尖端先進生技醫藥股份有限公司99年8 月25
    日濫用藥物檢驗報告，及臺北市政府警察局99年9月8日北市
    鑑毒字第207號鑑驗通知書各1紙（見偵卷第69、77頁），係
    臺灣尖端先進生技醫藥股份有限公司及臺北市政府警察局刑
    事鑑識中心依檢察機關概括授權囑託執行鑑定職務所出具之
    書面鑑定報告，依刑事訴訟法第159條第1 項及同法第208條
    第1項準用同法第206條第1 項之規定，為傳聞法則之例外，
    得作為證據。
二、前揭事實，業據被告謝東明迭次於警詢、偵查及本院審理時
    坦承不諱（見偵卷第11、12、52頁、本院卷第55頁反面）；
    且被告為警查獲後所採集之尿液經送鑑定結果，呈安非他命
    類陽性反應，此有臺灣尖端先進生技醫藥股份有限公司99年
    8月25 日濫用藥物檢驗報告及臺北市政府警察局偵辦毒品案
    件尿液檢體委驗單各1紙附卷可稽（見偵卷第69、71 頁）。
    又扣案之白色透明晶體10包（原淨重共8.96公克，取0.03公
    克鑑定用罄，驗餘淨重共8.93公克），經送臺北市政府警察
    局刑事鑑識中心鑑定結果，均檢出甲基安非他命成分，此有
    臺北市政府警察局99年9月8日北市鑑毒字第207 號鑑驗通知
    書1紙在卷可稽（見偵卷第77 頁）。綜上，由前述相關書證
    及證物等補強證據，足證被告上開任意性自白核與事實相符
    。
三、按施用第一、二級毒品為犯罪行為，毒品危害防制條例第10
    條定有處罰明文。故施用第一、二級毒品者，依前揭規定本
    應科以刑罰。惟基於刑事政策，對合於一定條件之施用者，
    則依同條例第20條、第23條之規定，施以觀察、勒戒及強制
    戒治之保安處分。又毒品危害防制條例於92年7月9日修正公
    布，自93年1月9日施行，其中第20條、第23條將施用毒品之
    刑事處遇程序，區分為「初犯」及「5年內再犯」、「5年後
    再犯」。依其立法理由之說明：「初犯」，經觀察、勒戒或
    強制戒治後，應為不起訴處分或不付審理之裁定；經觀察、
    勒戒或強制戒治執行完畢釋放後，「5 年內再犯」者，因其
    再犯率甚高，原實施之觀察、勒戒及強制戒治既已無法收其
    實效，爰依法追訴或裁定交付審理。至於經觀察、勒戒或強
    制戒治執行完畢釋放後，「5 年後再犯」者，前所實施之觀
    察、勒戒或強制戒治已足以遮斷其施用毒品之毒癮，為期自
    新及協助其斷除毒癮，仍適用「初犯」規定，先經觀察、勒
    戒或強制戒治之程序。從而依修正後之規定，僅限於「初犯
    」及「5 年後再犯」二種情形，始應先經觀察、勒戒或強制
    戒治程序。倘被告於5 年內已再犯，經依法追訴處罰，縱其
    第3次（或第3次以上）再度施用毒品之時間，在初犯經觀察
    、勒戒或強制戒治執行完畢釋放五年以後，已不合於「5 年
    後再犯」之規定，且因已於「5 年內再犯」，顯見其再犯率
    甚高，原實施觀察、勒戒或強制戒治，已無法收其實效，即
    應依該條例第10條處罰（最高法院95年度第7 次刑事庭會議
    決議參照）。查被告因施用毒品案件，經本院以88年度毒聲
    字第2538號裁定送勒戒處所觀察、勒戒，因認無繼續施用毒
    品之傾向，於88年10月25日釋放出所，並經臺灣臺北地方法
    院檢察署檢察官於同日以88年度毒偵字第719 號為不起訴處
    分確定後，5 年內已經再犯施用毒品之罪，且業經依法追訴
    處罰（詳如事實一所述），此有臺灣高等法院被告前案紀錄
    表1 份在卷可參，是縱其本案施用毒品之時間已在該次執行
    完畢釋放之5 年之後，揆諸上開決議意旨，本案仍應依法追
    訴處罰。
四、查甲基安非他命為毒品危害防制條例第2條第2項第2 款所列
    之第二級毒品，不得非法施用。核被告所為，係犯毒品危害
    防制條例第10條第2 項之施用第二級毒品罪。其施用前後持
    有甲基安非他命之低度行為，應為施用之高度行為所吸收，
    不另論罪。又被告有如事實一所載之前案及執行紀錄，有臺
    灣高等法院被告前案紀錄表1 份在卷可佐，其受徒刑之執行
    完畢後，5 年以內故意再犯本案有期徒刑以上之罪，為累犯
    ，應依刑法第47條第1 項之規定，加重其刑。爰審酌被告歷
    經觀察、勒戒，及刑之執行後，竟再為本案施用毒品犯行，
    顯見其不思悔改，自制力亦顯不佳；惟另考量被告於犯後已
    能坦承犯行，態度尚可，且其施用毒品之行為於本質上係屬
    自我戕害行為，反社會性之程度應屬較低等一切情狀，量處
    如主文所示之刑，以示懲儆。
五、又扣案甲基安非他命10包（驗餘淨重共8.93公克），均屬第
    二級毒品，有上開鑑定書附卷可參，應依毒品危害防制條例
    第18條第1 項前段規定沒收銷燬之（至於因鑑驗所需取樣部
    分，業已鑑析用罄，故毋庸予以沒收）；包裝上開甲基安非
    他命之空包裝袋10只（係用於包裹甲基安非他命，防止其裸
    露、潮濕，便於攜帶施用，並非不可分離），為被告所有供
    其犯罪所用之物，業據被告陳明在卷（見本院卷第55頁反面
    ），應依刑法第38條第1項第2款之規定宣告沒收。
據上論斷，應依刑事訴訟法第284條之1、第299條第1項前段，毒
品危害防制條例第10條第2項、第18條第1項前段，刑法第11條前
段、第47條第1項、第38條第1項第2款，判決如主文。
本案經檢察官趙雪瑛到庭執行職務。
中    華    民    國   100    年     5     月    5    日
                   刑事第十三庭  法  官  陳君鳳
以上正本證明與原本無異。
如不服本判決應於收受送達後10日內向本院提出上訴書狀，並應
敘述具體理由；其未敘述上訴理由者，應於上訴期間屆滿後20日
內向本院補提理由書（均須按他造當事人之人數附繕）「切勿逕
送上級法院」。
                                 書記官  楊湘雯
中    華    民    國   100    年     5     月    6    日
附錄本案論罪科刑法條：
毒品危害防制條例第10條
施用第一級毒品者，處 6 月以上 5 年以下有期徒刑。
施用第二級毒品者，處 3 年以下有期徒刑。